最高法院刑事判決                              九十一年度台上字第二六○○號
    上  訴  人  甲○○
右上訴人因偽造文書案件，不服台灣高等法院中華民國八十九年三月八日第二審判決
（八十八年度上訴字第四四０六號，起訴案號：台灣台北地方法院檢察署八十六年度
偵緝字第三七八號），提起上訴，本院判決如左：
    主  文
上訴駁回。
    理  由
按刑事訴訟法第三百七十七條規定，上訴於第三審法院，非以判決違背法令為理由，
不得為之。是提起第三審上訴，應以原判決違背法令為理由，係屬法定要件。如果上
訴理由狀並未依據卷內訴訟資料，具體指摘原判決不適用何種法則或如何適用不當，
或所指摘原判決違法情事，顯與法律規定得為第三審上訴理由之違法情形，不相適合
時，均應認其上訴為違背法律上之程式，予以駁回。本件原判決撤銷第一審之判決，
改判仍論處上訴人甲○○行使偽造私文書，足以生損害於他人罪刑。已敘明上訴人明
知其經濟情況惡化，已無支付能力，仍基於意圖為自己不法所有之概括犯意，於民國
八十五年九月間，向會首劉淑華佯稱參加其所召集之互助會，除以自己名義參加一會
外，並冒用「李允文」名義參加一會。首次會款由會首劉淑華收取後，上訴人旋於同
年十月二十五日第一次標會時，以新台幣（下同）四千七百元得標，致其他會員陷於
錯誤而交付會款，共詐得三十二萬八千九百元。復於同年十一月二十五日第二次標會
時，偽造「李允文」名義之標單，以四千五百元得標，使其他會員陷於錯誤而交付會
款，詐得三十三萬一千五百元，足以生損害於李允文及上開互助會會員；嗣於八十五
年十二月間即倒會不知去向等情。係依憑上訴人及告訴人劉淑華之供述，證人李允文
等人之證言，綜合互助會單等全部卷證資料，為其所憑之證據及認定之理由。而以上
訴人否認犯罪所持之辯解為不足採，於理由內說明及指駁綦詳。所為論敘，俱有卷存
證據資料可資覆按，從形式上觀察，並無違背法令之情形存在。按刑法上偽造私文書
罪所稱之「偽造」，係指無製作權人捏造他人名義製作不實文書之謂。原判決認定上
訴人未經李允文同意或授權，偽造「李允文」名義之標單，持以競標上開互助會；並
以民間互助會之標單，係刑法第二百二十條第一項（即修正前刑法第二百二十條）以
文書論之私文書，因就偽造標單部分論以刑法第二百十六條、第二百十條之行使偽造
私文書罪，要無判決適用法則不當之違法。上訴意旨漫謂一般互助會，以親友名義參
加，事所常有，無須本人簽名承諾之必要；倘李允文無意參加該互助會，即由上訴人
自行承擔，不生偽造私文書之問題等語，任持己見指摘原判決違法，難謂符合第三審
上訴之法定要件。又對於原判決依憑證據所為事實之認定，究竟如何違背法令，未依
據卷內訴訟資料具體指摘，僅泛稱起訴書關於上訴人冒用蔡建華等人名義標取會款部
分，原判決認無證據足資證明犯罪，但就上開二次標會部分，卻認上訴人成立詐欺及
偽造私文書等罪，其理由前後矛盾云云。徒憑空泛之詞，對於原審採證認事職權之適
法行使，漫事指摘，亦無從據以辨認原判決已具備違背法令之形式。復否認施用詐術
，則屬單純事實上之爭執，尤非第三審上訴之合法理由。上訴意旨指摘之各節，均與
法律規定得為第三審上訴理由之違法情形，不相適合，其上訴違背法律上之程式，應
予駁回。
據上論結，應依刑事訴訟法第三百九十五條前段，判決如主文。
中      華      民      國    九十一    年      五      月      九      日
                              最高法院刑事第四庭
                                  審判長法官  紀  俊  乾
                                        法官  黃  正  興
                                        法官  劉  介  民
                                        法官  陳  東  誥
                                        法官  張  春  福
      右正本證明與原本無異
                                              書  記  官
中      華      民      國    九十一    年      五      月     十三     日
